【裁判字號】    99,台非,312
【裁判日期】    991104
【裁判案由】    違反毒品危害防制條例減刑及定應執行刑
【裁判全文】
最高法院刑事判決              九十九年度台非字第三一二號
上  訴  人  最高法院檢察署檢察總長
被      告  甲○○
上列上訴人因被告違反毒品危害防制條例減刑及定應執行刑案件
，對於台灣宜蘭地方法院中華民國九十六年八月十四日第一審確
定裁定（九十六年度聲減字第六九二號，聲請案號：台灣宜蘭地
方法院檢察署九十六年度聲減字第七九九號），認為部分違法，
提起非常上訴，本院判決如下：
    主  文
上訴駁回。
    理  由
非常上訴理由稱：「按判決不適用法則或適用不當者，為違背法
令，刑事訴訟法第三百七十八條定有明文。次按法律上屬於自由
裁量之事項，有其外部性界限及內部性界限，並非概無拘束。依
據法律之具體規定，法院應在其範圍選擇為適當之裁判者，為外
部性界限；而法院為裁判時，應考量法律之目的，及法律秩序之
理念所在者，為內部性界限。法院為裁判時，二者均不得有所踰
越。在數罪併罰，有二裁判以上，定其應執行之刑時，固屬於法
院自由裁量之事項，然仍應受前揭外部性界限及內部性界限之拘
束（最高法院八十年台非字第四七三號判例、九十二年度台非字
第二二七號判決意旨參考）。查本件受刑人甲○○所犯如原裁定
附表編號一至四等四罪，前經台灣宜蘭地方法院以九十四年度聲
字第四六０號裁定應執行有期徒刑十四年二月確定，嗣檢察官以
受刑人所犯附表編號一至二之罪，其犯罪時間在中華民國九十六
年四月二十四日以前，合於減刑條件，聲請予以減刑，並聲請與
附表編號三至四所示不應減刑之犯罪所處之刑，定其應執行刑。
原審法院乃就該二罪部分減刑後，與不得減刑之附表編號三至四
罪，定其應執行刑為有期徒刑十三年九月。從形式上觀察，雖未
踰越刑法第五十一條第五款所定法律之外部性界限，惟其因本次
減刑獲得八月之寬典，而原裁定所定執行刑，較諸未減刑前之執
行刑，卻僅減少刑期五月，有違減刑之目的，且與前揭內部性界
限有悖（最高法院九十六年度台抗字第四一四號裁定、九十七年
度台非字第四六九號判決參照），顯有判決適用法則不當之違誤
。案經確定，且不利於被告，爰依刑事訴訟法第四百四十一條、
第四百三十四條提起非常上訴，以資救濟。」等語。
本院按：數罪併罰之定其應執行之刑，係出於刑罰經濟與責罰相
當之考量，並非予以犯罪行為人或受刑人不當之利益，法官於為
個案裁量時，應受量刑權之法律上拘束性原則之制約；而數罪併
罰已定執行刑案件，有應減刑、有不應減刑者，減刑後再定其執
行刑時，前定之執行刑當然失效，並應以各減得之刑與不應減刑
之罪之各宣告刑為基礎，定其執行刑。此減刑後之另定執行刑，
宜在原定執行刑之刑期以下酌定其執行刑，即屬減刑後另定執行
刑裁量權之內部性界限。又減刑之目的，既已經在宣告刑之評價
上充足反映，故減刑後所定執行刑如較原定執行刑為低時，即無
違減刑之立法本旨。從而減刑後所定應執行之刑祇須不比減刑前
所定應執行之刑為重，即未違反此一法律上拘束性原則，除非另
有全然喪失權衡意義或其裁量行使顯然有違比例原則之裁量權濫
用之例外情形，否則即難僅憑減刑後定應執行刑裁量所減少之刑
期，略少於減刑前定執行刑裁量減少之刑期總和，或不及經減刑
之刑期總和，即指為違背法令。本件被告甲○○所犯違反毒品危
害防制條例等四罪，經分別判處有期徒刑十月、六月、九年二月
、五年二月確定，前經台灣宜蘭地方法院以九十四年度聲字第四
六０號裁定，定應執行有期徒刑十四年二月。嗣檢察官以該附表
編號一、二所示之罪，合於中華民國九十六年罪犯減刑條例規定
，向原審法院聲請裁定減刑並與附表編號三、四所列不應減刑之
罪所處之刑定應執行刑。原審法院因而就該編號一、二所示之罪
減刑後所減得之刑，與不得減刑之編號三、四所示各罪所處之刑
，裁定定其應執行刑為有期徒刑十三年九月，從形式上觀察，並
未踰越刑法第五十一條第五款、中華民國九十六年罪犯減刑條例
第十一條所定法律之外部性界限。而該附表所列各刑合併之刑期
總和，於減刑前為有期徒刑十五年八月，原定應執行刑為有期徒
刑十四年二月，減刑後之刑期總和縮短為有期徒刑十五年，原裁
定乃改定其應執行刑為有期徒刑十三年九月，既已在減刑前原定
執行刑之刑期以下酌定其執行刑，此裁量權之行使符合法律授與
裁量權之目的，與所適用法規目的之內部性界限無違。又該減刑
後重定之執行刑雖僅較原定執行刑減少有期徒刑五月，而未達附
表編號一、二所減得之有期徒刑八月，然此三月之差較之不應減
刑之重罪而言，減刑結果影響於執行刑之重輕微乎其微，尚無顯
然違反衡平原則之裁量權濫用可言，自亦不悖乎減刑之目的。至
本院八十年台非字第四七三號判例意旨，係指減刑後定應執行之
刑，反較減刑前所定應執行之刑為重，有違法律上自由裁量內部
性界限之拘束而言，與本件情形尚屬有別，不能比附援引。非常
上訴意旨指摘原裁定關於定執行之刑部分，違背自由裁量之內部
性界限及減刑之目的，應有誤解，難認為有理由，應予駁回。
據上論結，應依刑事訴訟法第四百四十六條，判決如主文。 
中    華    民    國  九十九  年   十一   月    四    日
                      最高法院刑事第十三庭
                          審判長法官  賴  忠  星  
                                法官  呂  丹  玉  
                                法官  吳      燦  
                                法官  蔡  名  曜  
                                法官  葉  麗  霞  
本件正本證明與原本無異
                                      書  記  官  
中    華    民    國  九十九  年   十一   月    八    日
                                                      V

司法院資訊處製作；財團法人民間司法改革基金會備份。
